【裁判字號】    95,聲判,104
【裁判日期】    950508
【裁判案由】    聲請交付審判
【裁判全文】
臺灣高雄地方法院刑事裁定             95年度聲判字第104號
聲  請  人
即 告訴 人  甲○○
代  理  人  林石猛律師
            蔡坤展律師
被      告  乙○○
上列聲請人因被告等侵占案件，不服臺灣高等法院高雄分院檢察
署檢察長駁回再議之處分（95年度上聲議字第1324號），聲請交
付審判，本院裁定如下：
    主  文
聲請駁回。
    理  由
一、聲請交付審判意旨，如附件刑事聲請交付審判狀所載。
二、按告訴人不服上級法院檢察署檢察長或檢察總長認再議為無
    理由而駁回之處分者，得於接受處分書後10日內委任律師提
    出理由狀，向該管第一審法院聲請交付審判；法院認為交付
    審判之聲請不合法或無理由者，應駁回之，刑事訴訟法第25
    8 條之1 、第258 條之3 第2 項前段定有明文。
三、本件聲請人即告訴人以被告乙○○涉嫌詐欺得利及背信，向
    臺灣高雄地方法院檢察署檢察官提出告訴，經該署檢察官於
    民國95年8 月26日以95年度偵字第21506 號為不起訴處分，
    聲請人不服，聲請再議，再經臺灣高等法院高雄分院檢察署
    檢察官於同年10月12日以95年度上聲議字第1324號駁回再議
    。聲請人於同年月17日收受前開再議駁回處分書，並於同年
    月23日委任律師向本院聲請交付審判等情，固有前揭不起訴
    處分書、再議駁回處分書、送達證書、刑事聲請交付審判狀
    等附卷可稽。
四、惟按刑事訴訟法第258 條之1 規定，告訴人得向法院聲請交
    付審判，係對於檢察官不起訴或緩起訴裁量權制衡之一種外
    部監督機制，此時，法院僅在就檢察官所為不起訴或緩起訴
    之處分是否正確加以審查，以防止檢察機關濫權；依此立法
    精神，同法第258 條之3 第3 項規定，法院就交付審判之聲
    請為裁定前，得為必要之調查，所謂得為必要之調查，係指
    調查證據之範圍應以偵查中曾顯現者為限，不可就新提出之
    證據再為調查，亦不可蒐集偵查卷以外之證據，否則將與同
    法第260 條之再行起訴規定混淆不清，先予敘明。又法院於
    審查交付審判之聲請有無理由時，除認為告訴人所指摘不利
    被告之事證未經檢察機關詳為調查或斟酌，或不起訴處分書
    所載理由違背經驗法則、論理法則或其他證據法則者外，不
    宜率予交付審判（法院辦理刑事訴訟案件應行注意事項第11
    8 項參照）；而所謂告訴人所指摘不利被告之事證未經檢察
    機關詳為調查者，係指告訴人所提出請求調查之證據，檢察
    官未予調查，且若經調查，即足以動搖原偵查檢察官事實之
    認定及處分之決定，倘調查結果，尚不足以動搖原事實之認
    定及處分之決定者，仍不能率予交付審判。
五、經查：
（一）告訴意旨略以：被告乙○○為巨和室內設計企業有限公司
      （下稱巨和公司）負責人，被告於92年5 月間，以巨和公
      司名義，向告訴人承攬坐落於高雄市○○區○○段2 小段
      165 、166 地號土地上興建透天4 樓房屋1 棟及其室內裝
      潢，詎竟意圖為自己不法之所有，於施工過程中未按其估
      價單之內容施作，亦有以規格不符之低價品混充，因而取
      得不法利益新台幣（下同）206,500 元，嗣交屋後，經告
      訴人察覺，屢次要求改善，被告皆置之不理，而違背其受
      託之任務，致生損害於告訴人，因認被告涉犯刑法第339
      條第2 項詐欺得利罪、同法第342 條之背信罪嫌云云。
（二）臺灣高雄地方法院檢察署檢察官偵查終結後認為：(1)被告
      係分別以4,150,569 元、2,649,411 元之代價承攬告訴人
      住宅之建築工程、土木工程，以14萬元之代價承攬告訴人
      住宅裝潢工程，雙方約定分期給付工程款分別為63萬元及
      765,000 元，為雙方所不爭執。衡之常情，告訴人對於前
      開款項之支出，理應時常關心施工品質，有何瑕疵，應會
      要求扣款或延期給付以促使承包商改善，待驗收完畢後，
      再依約給付分期款項，觀之本案告訴人皆依約分期給付前
      開工程款，顯見告訴人於施工期間應無不滿之處，此有工
      程承攬合約書及木作工程承攬合約書各1 份在卷可稽；復
      查本案工程建築部分及木作部份之承攬契約書，訂約日期
      分別為91年5 月20日及92年5 月26日，兩者相距長達1 年
      ，倘若被告有何背信及詐欺行為，何以告訴人之木作部份
      仍請被告承作施工，告訴人所述，顯與常理有違。(2)又經
      檢察事務官到場勘驗，告訴人所指訴之瑕疵部分，皆為顯
      而易見之處，非若告訴人所陳工程係屬專業之領域，在工
      程未完成前，無法了解是否為未完成部分云云，有查證報
      告1 紙及照片14幀在卷可稽，告訴人所訴顯不可採。(3)況
      被告承攬工程總價為6,799,980 元，而告訴人所訴被告實
      得不法利益僅為206,500 元，有告訴人庭呈之估價單1 紙
      在卷足參，實難證明被告對告訴人施以何詐術。又被告確
      已完成全部工程，業經驗收完畢，被告於工程完畢後，對
      告訴人之要求改善部分，亦請人加以施工改進，有工程明
      細單5 紙在卷足稽，足證被告主觀上並無為自己不法所有
      之意圖，核與詐欺罪之構成要件有間，本件告訴人與被告
      間就房屋裝潢工程之糾紛，核屬民事債務不履行之範疇，
      告訴人應循民事訴訟程序解決。(4)另被告係承攬告訴人房
      屋之工程及設計，於契約簽訂後即擔負承作及設計之責，
      並無受被告委任而為被告處理事務，核與刑法背信罪之構
      成要件有違，告訴意旨指委任被告設計而認被告負有處理
      事務之責，委無足採。此外，復查無其他積極證據足認被
      告有何詐欺得利、背信犯行，因認被告詐欺、背信罪嫌尚
      有不足，而為不起訴處分。
（三）臺灣高等法院高雄分院檢察署駁回告訴人聲請再議之理由
      略謂：(1)本件依卷附證據資料所示，告訴人與被告所定之
      合約書明確載明為「工程承攬合約書」，其內並記明被告
      承包告訴人住宅建築工程，且亦約定有工程價款，作為施
      工之報酬，是本件闕為雙方合意所定之承攬契約甚明。原
      檢察官依此認被告非受聲請人委任並為聲請人處理事務，
      核與刑法背信罪之要件有間乙節，尚非無據。(2)本件工程
      施作期間，告訴人與被告雙方間嘗合意變更房屋設計乙節
      ，亦有被告庭呈之「91年6 月13日經高雄市政府工務局備
      案之變更設計聲請書」1 份在卷可查，從而相關工程施作
      細目，衡情勢將因之受有修正及影響，而無法完全按原設
      計圖及契約書施作等情，凡此應為聲請人所得預見。(3)至
      被告是否未依約按照建築常規施作水管與糞管共通排放設
      施等工程，實乃事涉承攬工作物之瑕疵擔保問題，允宜另
      循民事程序解決。(4)綜上相互參合印證，被告並無告訴人
      所述之犯行，本件既經原檢察官逐一翔實敘明不起訴處分
      所憑之依據及理由，核與卷內所附之相關供述及非供述證
      據資料相符屬實。告訴人仍以其片面指述推測懷疑之詞，
      又未提供任何足以動搖原處分書所認定基本事實之具體事
      證，以供查證並實其說，猶指摘原處分為不當，因認聲請
      再議所持論旨，核無理由，而予駁回。
（四）告訴人於刑事聲請交付審判狀主張：(1)被告向告訴人承攬
      上開告訴人透天4 樓房屋之興建及室內裝潢，施工期間告
      訴人針對工程施作提出疑問時，被告均一再保證品質，告
      訴人基於工程總價已約定有監造管理費，信任被告會本於
      工程專業施作，均不疑有他而按期付款，詎告訴人遷入住
      宅陸續發現瑕疵後，因被告陳述與事實不符而要求被告提
      出工程施作圖說，被告竟一再推託隱匿不予提出，故檢察
      機關對被告確有隱瞞、歪曲事實使告訴人陷於錯誤等情，
      完全未加調查斟酌。(2)另再議駁回處分認告訴人與被告曾
      合意變更房屋設計，無法按原設計圖及契約施作應為告訴
      人所得預見，然實則變更圖說末經合意，被告僅單方告知
      工程要修正小部分，至修正部分為何，告訴人並非工程專
      業完全不得而知，甚者，房屋現況亦與變更圖說不符，足
      見被告確實施用詐術致告訴人陷於錯誤而付款。(3)又不法
      利益多寡與被告是否施用詐術毫無相關，原偵查檢察官認
      被告承攬工程總價為6,799,980 元，告訴人所訴被告所得
      不法利益僅為206,500 元，實難證明被告對告訴人施用詐
      術一節，顯然違背經驗、論理法則云云。查：
   1、前開不起訴處分及駁回再議處分之理由及事證，業經本院
      調取前開卷證核閱屬實，而告訴人上開聲請交付審判之理
      由（被告以隱瞞之行為作為詐騙手段、告訴人不具專業知
      識無法得知瑕疵等語），均經檢察官於前開不起訴處分書
      及駁回再議處分書內詳細論列說明，而認被告未有何施用
      詐術得利之行為。
   2、又告訴人於交付審判聲請狀內亦自承：被告曾告知工程要
      修正小部分等語，是告訴人業已明知前開工程確有未按照
      原設計圖及契約書施作之情形，烔然甚明，縱令告訴人未
      具任何專業知識，然衡諸一般社會常情，告訴人果對工程
      之變更存有疑慮，自應詢明變更之項目、金額、原因及理
      由，豈有任由被告片面變更之理，且被告並非初從事此業
      之人，又豈敢未徵詢告訴人意見，擅自片面變更工程設計
      ，徒惹糾紛；況告訴人亦未陳明其有何不同意被告變更之
      舉，僅於事後雙方產生工程瑕疵糾紛，始空言其本身不具
      專業知識、不知如何表示意見云云，尚非可採。
   3、又告訴人認被告拒不提出工程施作圖說，亦係隱瞞事實而
      使告訴人陷於錯誤云云。然告訴人係於遷入住宅發現瑕疵
      後，始要求被告提出工程施作圖說之事實，亦據其於交付
      審判聲請狀陳述甚明，而此際相關工程款項聲請人既均已
      給付予被告，則縱令被告未提出工程施作圖說，或將之隱
      瞞，亦難因此再取得任何不法利益，告訴人以被告拒不提
      出工程施作圖說為由，指摘告訴人隱匿事實而有施用詐之
      嫌云云，亦不足採。
   4、至原偵查檢察官認被告承攬工程總價為6,799, 980元，而
      所得不法利益僅為206,500 元，實難證明被告對聲請人施
      用詐術等語，無非係指被告所承攬之工程總價達6,799,98
      0 元，如被告確有施用詐術自聲請人處取得不法利益，則
      其所取得之利益應不僅只於206,500 元之意（約僅佔工程
      總價百分之3） ，依據一般社會經驗，果被告確以承攬工
      程作為施詐之手段，則其從中獲取之利益當不僅止於此，
      則原偵查檢察官上開說明，亦難認有何違背經驗法則之處
      。
   5、此外，檢察官前揭其他為不起訴處分之理由，亦核無違背
      經驗、論理或其他證據法則之情事。是本院認本件並無告
      訴人所指摘不利被告之事證未經檢察機關詳為調查或斟酌
      ，或不起訴處分書所載理由違背經驗法則、論理法則或其
      他證據法則等得據以交付審判之事由存在。告訴人猶執前
      詞聲請交付審判，指摘原不起訴處分及駁回再議處分之理
      由不當，復未能提出原偵查卷內有何其他之確切證據足以
      影響原偵查結果，以供本院調查參酌，揆諸上開說明，本
      件交付審判之聲請為無理由，應予駁回。
六、據上論斷，應依刑事訴訟法第258 條之3 第2 項前段，裁定
    如主文。
中    華    民    國    95    年    5     月    8     日
                    刑事第十五庭審判長法  官  唐照明
                                      法  官  梁淑美
                                      法  官  周宛瑩
以上正本證明與原本無異。
本裁定不得抗告。
                                      書記官  彭帥雄
中    華    民    國    95    年    5     月    9    日


司法院資訊處製作；財團法人民間司法改革基金會備份。
